【裁判字號】    90,訴,1671
【裁判日期】    901228
【裁判案由】    損害賠償
【裁判全文】
臺灣高雄地方法院民事判決  九十年度訴字第一六七一號
    原      告  甲○○
    被      告  乙○○
右當事人間，請求損害賠償事件，經本院刑事庭移送前來，本院判決如左：
    主    文
被告應給付原告新台幣貳拾壹萬捌仟貳佰柒拾壹元，及自民國九十年一月六日起至清
償日止按週年利率百分之五計算之利息。
原告其餘之訴駁回。
訴訟費用由被告負擔四分之一，餘由原告負擔。
本判決第一項於原告以新臺幣肆萬元供擔保後，得假執行；但被告於假執行實施前以
新臺幣貳拾壹萬捌仟貳佰柒拾壹元為原告預供擔保後，得免為假執行。
原告其餘假執行之聲請駁回。
    事    實
甲、原告方面：
一、聲明：
（一）被告應給付原告新臺幣（下同）八十六萬四千七百四十一元，及自起訴狀繕本
      送達翌日（即民國九十年一月六日）起至清償日止按年息百分之五計算之利息
      。
（二）原告願供擔保請准宣告假執行。
二、陳述：被告未於最後言詞辯論期日到場，惟據以前到庭所為之聲明及陳述如下：
（一）被告於八十九年三月一日下午四時四十五分許，駕駛車牌號碼ＶＮ─六０一九
      號自用小客車，沿高雄市○○○路由西往東方向行駛，行經高雄市○○○路０
      一一六─三燈桿前準備下車購物，本應注意汽車臨時停車，應依車輛順行方向
      緊靠道路右側，停車向外開啟車門時，應注意車輛並讓其先行，竟疏未注意，
      未緊靠道路右側暫停，而與緊靠道路右側停車之其他車輛併排停車，復於開啟
      車門下車之際，未注意後方之車輛並讓其先行，貿然打開左前車門，適原告騎
      乘車牌號碼ＨＧＭ─六九五號機車自左後方駛來，因煞閃不及，而撞及被告駕
      駛之上開自用小客車之左前車門，致人車倒地，原告因而受有右側上頷骨骨折
      、右眼底骨折、右鼻淚管裂傷等之傷害。
（二）原告因被告之傷害行為，所受損害如下：
  １、醫藥費：原告因本件車禍受傷，共支出醫藥費一萬六千七百四十一元。
  ２、喪失勞動能力損害：原告係仕樺鑄造廠股份有限公司（下仕樺公司）之董事長
      ，每月薪資為四萬二千元，因本件事故受傷，自八十九年三月起至同年十二月
      止，共九個月不能工作，共計受有不能工作損失三十七萬八千元。
  ３、交通費：原告出院後往返醫院門診治療，每星期約二次，單程計程車費八十元
      ，及每月至公司查看業務約一至二次，每次來回支出計程車費六、七百元，共
      受有交通費五萬元之損害。
  ４、精神慰撫金：原告為仕樺公司負責人，因本件車禍經住院手術治療，目前仍有
      雙眼複視情形，而仍持續診療中，身心均備感傷痛，爰請求被告賠償精神慰撫
      金四十二萬元。
  ５、綜上所述，原告自得依民法第一百八十四條第一項前段、第一百九十三條第一
      項、第一百九十五條之規定，請求被告賠償八十六萬四千七百四十一元，及自
      起訴狀繕本送達翌日起至清償日止按年息百分之五計算之利息。
三、證據：提出八十九年度各類所得扣繳暨免扣繳憑單一份、高雄醫學大學附設中和
    醫院診斷證明三份及醫藥費收據一百零二紙為證。
二、陳述：被告未於最後言詞辯論期日到場，惟據以前到庭所為之聲明及陳述如下：
乙、被告方面：
一、聲明：
（一）原告之訴及假執行之聲請均駁回。
（二）如受不利之判決，請准予供擔保免為假執行。
二、陳述：對原告主張伊於八十九年三月一日下午四時四十五分許，駕駛車牌號碼Ｖ
    Ｎ─六０一九號自用小客車，行經高雄市○○○路０一一六─三燈桿前，因準備
    下車購物，而與緊靠道路右側停車之其他車輛併排停車，復於開啟車門下車之際
    ，貿然打開左前車門，致原告騎乘之機車撞及被告駕駛之上開自小客車之左前車
    門，原告因而受有右側上頷骨骨折、右眼底骨折、右鼻淚管裂傷等之傷害，原告
    並因而支出醫療費用一萬六千七百四十一元之事實不爭執，惟另以原告主張之不
    能工作損害及精神慰撫金均屬過高，又原告無法證明有交通費支出等語，資為抗
    辯。
丙、本院依職權向財政部高雄市國稅局三民稽徵所、財政部台灣省北區國稅局台北縣
    分局函查兩造財產歸戶及最近三年度所得稅報稅資料；並函高雄醫學大學附設中
    和紀念醫院調閱原告病歷資料及詢問原告因本件之傷害及就診情形。
甲、程序方面
    被告未於最後言詞辯論期日到場，核無民事訴訟法第三百八十六條所列各款情形
    ，爰依原告之聲請，由其一造辯論而為判決。
乙、實體方面：
一、原告主張被告於八十九年三月一日下午四時四十五分許，駕駛車牌號碼ＶＮ─六
    ０一九號自用小客車，行經高雄市○○○路０一一六─三燈桿前，與緊靠道路右
    側停車之其他車輛併排停車，復於開啟車門下車之際，貿然打開左前車門，致原
    告騎乘之機車撞及被告駕駛之自用小客車之左前車門，原告因此受有右側上頷骨
    骨折、右眼底骨折、右鼻淚管裂傷等之傷害，而原告因此傷害，並受有醫藥費、
    交通費、不能工作之損失及精神上損害共計八十四萬四千七百四十一元，為此，
    爰依民法第一百八十四條第一項、第一百九十三條第一項及第一百九十五條第一
    項規定，請求被告賠償八十四萬四千七百四十一元，及自起訴狀繕本送達翌日起
    至清償日止按年息百分之五計算之利息等語。被告則以：原告主張減少勞動能力
    之損害及精神慰撫金均屬過高，又原告無法證明有交通費支出等語，資為抗辯。
二、按汽車臨時停車時，應依車輛順行方向緊靠道路右側；汽車停車向外開啟車門時
    ，應注意行人、車輛，並讓其先行，道路交通安全規則第一百十一條第四款、第
    一百十二條第一項第十五款分別定有明文。此為一般汽車駕駛人所應注意並確實
    遵守之事項。被告駕車時理應注意上述規定並確實遵守之；再依當時客觀情狀天
    候晴、有日間自然光線、柏油路面乾燥無缺陷、無障礙物、視距良好等情，有高
    雄市○○○○○道路交通事故調查報告表一份及照片三幀附於本院八十九年度交
    易字第九四二號刑事卷內足參，被告自應注意汽車臨時停車時，應依車輛順行方
    向緊靠道路右側，及汽車停車向外開啟車門時，應注意行人、車輛，並讓其先行
    為是。經查：本件肇事地點在高雄市○○○路０一一六─三燈桿前，肇事前被告
    係駕車沿高雄市○○○路由西往東方向行駛，並在外側車道臨時停車，而與緊靠
    道路右側停車之其他車輛併排停車，原告則騎乘機車沿高雄市○○○路由西往東
    方向行駛；肇事後被告駕駛之車輛仍停放在外側車道上，而與緊靠道路右側停車
    之其他車輛併排停車，原告之機車則倒放在外側車道上，機車之前後輪與自小客
    車之車身相距０．八公尺等情，有前開道路交通事故調查報告表附於前開刑事卷
    內足憑，依此關係位置型態，及二車之行進方向、路線、路況加以研析，足認被
    告係因未緊靠道路右側暫停，且與緊靠道路右側停車之其他車輛併排停車，復於
    開啟左前車門之際，未注意後方之車輛並讓其先行，貿然打開左前車門因而肇事
    ，被告就本件交通事故之發生，自有過失至明。又原告因本件車禍受有右側上頷
    骨骨折、右眼底骨折、右鼻淚管裂傷等之傷害，有診斷證明書附卷可憑，而被告
    並因本件車禍事故，經本院以八十九年度交易字第九四二號判決判處拘役五十日
    ，如易科罰金以九百元折算一日，並經台灣高等法院高雄分院以九十年度交上易
    字第一三八號刑事判決確定，亦有本院前揭卷宗，及台灣高等法院高雄分院九十
    年度交上易字第一三八號判決附卷可稽，是被告之過失行為與原告之傷害結果間
    ，具有相當因果關係，至為明確。
三、次按因故意或過失，不法侵害他人之權利者，負損害賠償責任；不法侵害他人之
    身體、健康、名譽、自由者，被害人雖非財產上之損害，亦得請求賠償相當之金
    額，民法第一百八十四條第一項前段及民法第一百九十五條第一項分別定有明文
    。被告不法侵害原告身體之事實為真實，已如前述，被告對於原告因此受有不能
    工作之損失及精神上損害，自應依前揭法律規定，負損害賠償責任。茲審酌原告
    所受之損害如下：
（一）醫藥費部分：原告因本件車禍事故受有右側上頷骨骨折、右眼底骨折、右鼻淚
      管裂傷等之傷害，支出醫藥費用一萬六千七百四十一元，業據提出高雄醫學大
      學附設中和紀念醫院收據為證，且被告於本院九十年七月二十七日準備程序期
      日時，亦表示願如數給付該部分費用，是原告請求被告給付醫藥費一萬六千七
      百四十一元，為有理由，應予准許。
（二）喪失勞動能力之損害部分：原告主張其係仕樺公司之董事長，負責公司內部事
      務之處理，及與其他公司或機關接洽事務，每月薪津四萬二千元，因本件車禍
      經住院手術治療，目前仍有雙眼複視情形，而仍持續診療中，致原告自八十九
      年三月至同年十二月，共九個月不能工作，爰請求被告賠償喪失勞動能力損害
      三十七萬八千元等語。經查：原告自八十九年三月二日起至同年三月十三日止
      ，共計住院十二天，有高雄醫學大學附設中和紀念醫院九十年八月三十日（九
      ０）高醫附秘字第二二四三號函附卷可佐，原告於住院期間內無法從事任何工
      作，自受有勞動能力之損害，而原告自承其無法舉證證明其每月收入四萬二千
      元，惟依民事訴訟第二百二十二條第二項規定，當事人已證明受有損害而不能
      證明其數額者，法院應審酌一切情況，依所得心證定其數額之規範意旨，本院
      審酌原告自八十七至八十九年度，薪資所得各六萬一千二百元、六萬一千二百
      元及一萬五千三百元（此有財政部高雄市國稅局三民稽徵所九十年三月十三日
      財高國稅三所徵字第九０００四七二四號函、九十年八月九日財高國稅三所徵
      字第九００一三四五六號函暨所附之綜合所得稅結算申報書，附卷可稽），乃
      認原告每年薪資所得以四萬五千九百元（一三七七００除以三）為適當，即每
      月薪資所得三千八百二十五元，原告於住院期間十二日，計受有不能工作之損
      害一千五百三十元（三八二五除以三０乘以十二）；又本院依職權向高雄醫學
      大學附設中和紀念醫院函詢原告因本件傷害就診及傷害情形，經該醫院函覆稱
      ：原告之身體狀況就此次傷害而言，仍可勝任與其他公司接洽業務等語，有該
      院前揭函附卷可參。是原告除於前揭住院期間外，並未因此次車禍事故，而減
      損其勞動能力。從而，原告主張喪失勞動能力之損害逾一千五百三十元之請求
      ，並無理由，不應准許。
（三）交通費部分：原告主張其自八十九年三月十三日起至同年十二月二十八日止，
      每星期需自高雄市○○○路一二六號住家至高雄醫學大學附設中和紀念醫院就
      診二次，單程須支出八十元，每月尚須至公司查看業務一至二次，每次計程車
      費用約六、七百元，共支出交通費五萬元等語。經查：
１、就診交通費部分：原告於本院九十年七月二十七日準備程序期日時自承，從其住
    家至高雄醫學大學附設中和醫院約一百餘公尺，單程支出八十元等語。惟查：本
    院依職權向高雄市計程車同業公會函查八十九年迄今之計程車計費標準，經該會
    回覆稱：起跳運價一點五公里七十元等語，有該會九十年八月十日高市計客字第
    一一五號函附卷可參，而自原告住家至高雄醫學大學附設中和醫院約一百餘公尺
    ，業如前述，則計程車費用應為七十元，原告主張單程支出八十元，即有未合，
    另參以原告主張其每星期搭計程車看診二次，至今仍持續門診中，依原告搭乘次
    數之頻繁，倘原告確係搭乘計程車就診，衡情應無誤記之可能，且原告復未能舉
    證證明確有該費用之支出，是原告請求就診部分之交通費用，即屬無據。況縱認
    原告確因就診而支出計程車費用，惟原告經此次車禍事故，造成右顴骨、右眼底
    骨骨折及右鼻淚管斷淚而住院，該症與步行無關，有高雄醫學大學附設中和醫院
    前揭函附卷可稽，而以前述被告住家距醫院僅一百餘公尺之距離，是原告自可步
    行至醫院就診，而無搭乘計程車之必要，該費用亦難認係本件車禍事故所增加之
    生活必要費用，附此敘明。
２、查看業務交通費部分：原告於本院八十九年度交附字第三三０號損害賠償事件九
    十年二月二十七日言詞辯論時自承：伊於九十年三月一日發生車禍後就沒有上班
    ，公司沒有解僱伊，公司若有需要，伊會至公司看一下，公司會派車載伊等語，
    顯見，原告至公司查看業務，係由公司派車搭載，並無搭乘計乘車之情事，且被
    告復未能舉證證明確有該費用之支出，是原告請求此部分之交通費用，亦屬無據
    。
（四）精神慰撫金部分：原告主張其為仕樺公司負責人，因本件車禍經住院手術治療
      ，目前仍有雙眼複視情形，而仍持續診療中，身心均備感傷痛，爰請求被告賠
      償精神慰撫金四十二萬元等語。被告則抗辯慰撫金金額過高等語。經查：原告
      因被告不法侵害之行為，受有右側上頷骨骨折、右眼底骨折、右鼻淚管裂傷等
      傷害之行為，現仍有雙眼複視情形，仍持續門診治療中，精神上確受有相當痛
      苦。本院審酌原告學歷為國小畢業，擔任公司負責人，為被告所不爭執，原告
      八十七至八十九年度薪資所得各六萬一千二百元、六萬一千二百元及一萬五千
      三百元，名下並無不動產及投資（此有財政部高雄市國稅局歸戶財產清單附卷
      可稽），被告為國小畢業，現打零工，每月薪資約二萬元，復為原告所不爭執
      ，又被告八十七年度薪資所得十七萬五千元，利息所得一千一百五十九元，名
      下並無不動產及投資（此有被告個人綜合所得稅資料附卷可稽），另參以原告
      自八十九年三月一日事故發生後，自八十九年三月二日至同月十三日共住院十
      二日，出院後至九十年八月三十日復於高雄醫學大學附設中和紀念醫院整形外
      科門診三十次及眼科門診四十一次，共門診七十餘次（此有高雄醫學大學附設
      中和紀念醫院前揭函，及原告病歷資料附卷可稽），又原告現仍持續門診復建
      治療中（有原告提出迄九十年十二月七日止之醫療費收據附卷可參）等情，乃
      認為原告請求精神上損害賠償額以二十萬元為適當。
（三）綜上所述，原告因本件傷害所得請求之損害賠償合計二十一萬八千二百七十一
      元，逾此數額之請求，為無理由，應予駁回。
四、末按給付無確定期限者，債務人於債權人得請求給付時，經其催告而未為給付，
    自受催告時起，負遲延責任。其經債權人起訴而送達訴狀，或依督促程序送達支
    付命令，或為其他相類之行為者，與催告有同一之效力；遲延之債務，以支付金
    錢為標的者，債權人得請求依法定利率計算之遲延利息；應付利息之債務，其利
    率未經約定，亦無法律可據者，週年利率為百分之五，民法第二百二十九條第二
    項、第二百三十三條第一項本文及第二百零三條分別定有明文。從而，原告依民
    法第一百八十四條第一項前段、民法第一百九十三條第一項、第一百九十五條及
    前揭法律規定，請求被告給付二十一萬八千二百七十一元，及自起訴狀繕本送達
    翌日即九十年一月六日起至清償日止，按週年利率百分之五計算之利息，為有理
    由，應予准許；逾此部分之請求為無理由，應予駁回。
五、兩造均陳明願供擔保，聲請宣告假執行，或免為假執行，經核原告勝訴部分，均
    合於法律之規定，爰分別酌定如主文所示之擔保金額准許之；至原告敗訴部分，
    該部分假執行之聲請，因訴之駁回而失所依附，應予駁回。
據上論結，原告之訴，為一部有理由，一部無理由，依民事訴訟法第三百八十五條第
一項前段、第七十九條但書、第三百九十條第二項、第三百九十二條，判決如主文。
中      華      民      國    九十      年     十二     月    二十八    日
                              臺灣高雄地方法院民事第一庭
~B審判長法官  楊富強
~B法      官  林靜梅
~B法      官  洪能超
右為正本係照原本作成。
如不服本判決，應於送達後廿日內，向本院提出上訴狀並表明上訴理由，如於本
判決宣示後送達前提起上訴者，應於判決送達後十日內補提上訴理由書（須附繕本）。
中      華      民      國    九十      年     十二     月    二十八    日
~B法院書記官  胡淑芳


司法院資訊處製作；財團法人民間司法改革基金會備份。
